臺灣臺中地方法院刑事判決　　　　　　　93年度訴字第1677號
公　訴　人　臺灣臺中地方法院檢察署檢察官
被　　　告　丙○○
選任辯護人　楊銷樺律師
上列被告因偽造文書等案件，經檢察官提起公訴（九十二年度偵
續字第五五號），本院判決如下：
    主    文
丙○○連續行使偽造私文書，足以生損害於公眾及他人，處有期
徒刑壹年陸月。
    犯罪事實
一、丙○○與戊○○、戴登美、戴惠美、己○○、丁○○均係戴
    慶祥之子女。戴慶祥於民國八十八年二月八日因病住進馬偕
    醫院淡水分院安寧病房，於同年月十日中午辦妥出院手續，
    當天回到臺中縣霧峰鄉之住處後去世。惟丙○○於戴慶祥去
    世前，趁戴慶祥委託其保管戴慶祥於彰化商業銀行總行營業
    部開設帳號00000000000000號帳戶的存摺及
    上開帳戶、彰化商業銀行證券經紀商南臺中分公司帳戶共用
    之印鑑之便，竟基於意圖為自己不法所有之行使偽造私文書
    及詐欺之概括犯意，先自八十八年二月五日起至同年月九日
    止（起訴書誤載為八十八年二月七日起至九十年二月十六日
    間），冒戴慶祥名義，至位於臺中市○區○○路二段三八號
    之彰化商業銀行證券經紀商南臺中分公司，在如附表所示之
    委託書上，盜蓋戴慶祥印鑑，擅自將如附表所示之股票賣出
    ，並於股票交割股款轉入戴慶祥之上開帳戶後，連續於八十
    八年二月八日、八十八年二月九日、八十八年二月十日，利
    用不知情之真實姓名年籍均不詳者，持戴慶祥之上開存摺及
    印鑑至位於臺北市中山區○○○路○段一一一號之彰化商業
    銀行中山北路分行（起訴書誤載為彰化商業銀行總行營業部
    ），在取款憑條上分別填寫提款金額為新臺幣（下同）一百
    萬元、一百四十五萬元、一百四十三萬元，並在取款憑條上
    之客戶簽章欄盜蓋戴慶祥之印鑑各一枚，偽造完成後，交給
    彰化商業銀行中山北路分行之承辦人員辦理，以為行使，使
    彰化商業銀行中山北路分行之承辦人員因而陷於錯誤，以為
    戴慶祥本人確欲提領上開三筆款項，即於上開日期分別如數
    交付一百萬元、一百四十五萬元、一百四十三萬元之現金，
    而該不知情之真實姓名年籍均不詳者，除依丙○○指示將於
    八十八年二月八日提領之其中十萬元現金轉存入丙○○設於
    彰化商業銀行中山北路分行帳號000000000000
    00之帳戶外，其餘現金均交予丙○○使用，足以生損害於
    彰化商業銀行、戴慶祥。
二、案經戊○○訴請臺灣臺中地方法院檢察署檢察官偵查起訴。
    理    由
壹、有罪部分：
一、訊據被告丙○○矢口否認有何偽造委託書盜賣如附表所示股
    票及連續偽造取款憑條分別盜領被害人戴慶祥上開帳戶之存
    款一百萬元、一百四十五萬元、一百四十三萬元之事實，辯
    稱：戴慶祥死亡前轉讓全部股票，所以其於八十八年二月初
    曾載戴慶祥至臺中市○區○○路二段三八號之彰化商業銀行
    證券經紀商南臺中分公司，因戴慶祥行動不便，本來要請營
    業員出來辦理，但營業員很忙，所以其扶戴慶祥一步一步走
    進去營業廳，由戴慶祥將印鑑交給營業員蓋在空白的委託書
    上，授權營業員賣出股票；而八十八年二月八日至同年月十
    日，其都在醫院陪伴戴慶祥，不可能外出提款，且一百萬元
    、一百四十五萬元、一百四十三萬元的取款憑條均非其填寫
    ，其不知道是由何人去領款，也不知道是何人於八十八年二
    月八日將十萬元現金存入其帳戶內，其都是以金融卡提款，
    只要帳戶內有餘額，可以領得到錢的話就提款，不會注意帳
    戶內還有多少餘額；其在戴慶祥過世之後，在整理戴慶祥生
    前所使用位於臺中縣霧峰鄉○○路一○一九號之房間時，才
    找到存摺及印鑑云云。惟查：
（一）被告就委託證券經紀商賣出被害人戴慶祥名下股票一事，
      先後於九十年十月十日警詢時供述：戴慶祥所有之股票都
      是由戴慶祥本人保管，戴慶祥於死亡前一星期委託其將所
      有股票賣掉，只剩一些零股沒有賣掉云云；於九十年十一
      月六日偵訊時改稱：其不清楚戴慶祥的經濟活動，當時因
      戴慶祥身體不好，在八十八年二月初，其從臺北載他到臺
      中市的彰化銀行辦理賣出他名下的股票，因他身體無法活
      動，所以其將他留在車上，其進去彰化銀行請他們的職員
      出來看，並由其代理戴慶祥辦理賣出那些股票云云；於本
      院九十四年三月二十九日行準備程序時，又改稱：其父親
      過世前一、二星期，有一次其陪同父親去位於臺中市○○
      路的彰化商業銀行證券經紀商賣股票，因其父親行動不是
      很方便，本來要請營業員出來辦理，但營業員很忙，所以
      其陪父親進去辦理，由其父親向營業員說明要辦理的事項
      ，印鑑是由其父親拿給營業員，當時其父親說要將全部股
      票賣掉，在其父親授權之下，營業員蓋了很多空白的委託
      書云云；於本院九十四年八月十六日審理時又稱：其父親
      當時可以走動，只是比較虛弱，本來要請營業員出來，但
      營業員說很忙，所以其才扶父親一步一步走進去云云。則
      被告就委託證券經紀商賣股票之事，無論就(1)被害人戴慶
      祥是直接委託被告處理賣股票之事，或被害人戴慶祥自己
      當面委託營業員賣股票；(2)被害人戴慶祥當時身體是否可
      以行動；(3)被告是否有載被害人戴慶祥親至臺中市○區○○路二段三八號之彰化商業銀行證券經紀商南臺中分公司
      ；若有，被害人戴慶祥是否有下車走進證券經紀商營業廳
      等事項，前後供述不一，衡情如附表所示之股票當時現值
      ，為四百七十四萬五千二百十一元，有彰化商業銀行總行
      營業部九十年十一月十四日函附支票存款交易明細表一份
      在卷可稽，茍被害人戴慶祥確有委託被告賣出股票，或被
      告確有載被害人戴慶祥前往彰化商業銀行證券經紀商南臺
      中分公司處理賣出股票之事宜，對此財產重大處分事項之
      過程，記憶應相當深刻，豈有供詞前後嚴重矛盾之理。
（二）證人庚○○即被告外甥就被害人戴慶祥於上開住在安寧病
      房期間之身體狀況，於本院九十四年八月十六日到庭證述
      ：「（問：有沒有辦法行走？）走一、二步還可以，下床
      也可以，精神狀況不是很好」、「（問：你外公住到安寧
      病房至二月十日出院前，是否有請假外出過？）沒有，那
      時候他已經不能走了」等語綦詳，可見被害人戴慶祥於上
      開住院期間，頂多可走一、二步，應無法負荷過長之步行
      距離，則被告於本院九十四年三月二十九日行準備程序時
      辯稱：其於八十八年二月五日陪戴慶祥進去上開證券商營
      業廳內辦理賣股票事宜云云，及於本院九十四年八月十六
      日審理時所辯：其扶戴慶祥一步一步走進去營業廳云云，
      顯與被害人戴慶祥之身體狀況不符而無可取。
（三）觀之如附表所示股票的委託書，均勾選「當面委託」欄，
      時間分別為八十八年二月五日至同年月九日，且每張委託
      書均蓋有「戴慶祥」之印鑑章等情，有彰化商業銀行證券
      經紀商南臺中分公司九十四年一月二十六日函附委託書十
      六張為憑，而證人甲○○即彰化商業銀行證券經紀商南臺
      中分公司承辦上開委託書之營業員於本院九十四年八月十
      六日審理時，到庭具結證述：「臨櫃來的都是當面掛單，
      其會在委託書上勾選『當面委託』」、「本案沒有先電話
      掛單」、「（問：是否曾經拿過空白的委託書，給客人事
      先蓋章）沒有，我們要掛單的時候，都會先問他要掛哪幾
      筆，填好以後再交給他確定並請他蓋章」等語，則如證人
      甲○○所述為真，被害人戴慶祥應自八十八年二月五日起
      至同年月九日止，每日均親自至彰化商業銀行證券經紀商
      南臺中分公司當面掛單，但被害人戴慶祥自八十八年二月
      八日起至同年月十日止，係在馬偕醫院淡水分院安寧病房
      住院中，此有告訴人戊○○所提出之馬偕紀念醫院診斷證
      明書一份存卷可佐，且依被告上開供述，其亦僅載被害人
      戴慶祥至上開證券經紀商掛單一次，是被害人戴慶祥顯不
      可能在上開期間每日均前往當面填載委託書，從而，證人
      甲○○上開之證詞，當有隱匿事實之嫌而無可採。
（四）證人戴惠美、己○○及案外人戴登美於八十八年二月十二
      日共同出具同意書，內容為「先父戴慶祥於臨終前曾交代
      長子丙○○全權處理其後事，其將來所發生的費用，如喪
      葬費、醫療費、教會的奉獻．．．，等等開銷，可從其遺
      產、銀行及教會互助金存款中領取．．．」，此有同意書
      一紙在卷可參，且證人戴惠美於九十一年四月十日偵訊時
      到庭證述：戴慶祥生前有交代要由丙○○全權處理遺產等
      語，證人己○○於九十三年五月二十四日偵訊時亦證稱：
      戴慶祥生前提到將所有遺產，包括教會的互助金及銀行存
      款及臺中縣霧峰鄉○○路一○一九號租金由丙○○去管理
      ，戴慶祥交代好幾次，在場的人不一定都一樣，但講的內
      容都一樣等語明確，可知被害人戴慶祥於生前，已計畫遺
      產由被告全權處理，並詳加交代處理後事所發生之費用，
      可由遺產、銀行及教會互助金存款中領取，準此，被害人
      戴慶祥於生前，應已將存摺、印鑑交給被告，否則被告如
      何於被害人戴慶祥逝世後領款處理後事。是被告辯稱：其
      在戴慶祥過世後，在整理戴慶祥生前所使用位於臺中縣霧
      峰鄉○○路一○一九號之房間時，才找到存摺及印鑑云云
      ，洵為避重就輕之詞。
（五）被害人戴慶祥所有如附表所示之股票，係分別於八十八年
      二月五日至同年月九日委託賣出，交割後分別於同年月八
      日起至同年月十二日止轉入其位於彰化商業銀行總行營業
　    部開設帳號00000000000000號帳戶內等情
      ，有彰化商業銀行總行營業部九十年十一月十四日函附支
      票存款交易明細表一份在卷可稽，而上開帳戶遭人至彰化
      商業銀行中山北路分行於八十八年二月八日領款現金一百
      萬元，並將其中現金十萬元存入被告位於彰化商業銀行中
      山北路分行所開設之帳號00000000000000
　    之帳戶，並又於同年月九日領款現金一百四十五萬元，於
      同年月十日領款現金一百四十三萬元等情，有彰化商業銀
      行中山北路分行九十二年五月八日函附取款憑條三紙、九
      十四年七月十四日函附存款憑條一紙在卷可稽，觀之該三
      紙取款憑條及一紙存款憑條，其字跡之運筆、勾勒、轉折
      、型態，均屬雷同，當屬同一人所為，審之當時被害人戴
      慶祥之存摺、印章，均在被告保管之中，上開取款憑條、
      存款憑條，縱非被告親自所書寫，亦應是某不知情者受被
      告委託而為之取款及存款行為，否則豈有將領取之一百萬
      元鉅款的其中十萬元存入被告上開帳戶之理。再者，被告
      上開帳戶在八十八年二月八日以前，餘額僅有五萬二千九
      百九十一元，嗣被告於同年月二十二日提款三萬元及於同
      年月二十三日提款三萬元，合計為六萬元等情，有彰化商
      業銀行中山北路分行九十四年四月十九日函附被告上開帳
      戶之存摺存款帳戶及交易資料列示一份在卷可憑，顯見被
      告之上開帳戶，若無於八十八年二月八日存入十萬元現金
      ，本不敷被告於同年月二十三日取款之用，益顯上開一百
      萬元、一百四十五萬元、一百四十三萬元之提款，及十萬
      元之存款，均係在被告之授意下所為無訛。是被告辯稱：
      其不知道何人於八十八年二月八日將十萬元現金存入其帳
      戶內，其都是以金融卡提款，只要帳戶內有餘額，可以領
　　　得到錢的話就提款，不會注意帳戶內還有多少餘額云云，
　　  顯屬卸責之詞而無可取。
（六）被害人戴慶祥臨終前，住在馬偕醫院淡水分院安寧病房期
      間，除證人丁○○在美國外，被告其餘姊妹及外甥庚○○
      均有至醫院探視，而於本案偵查及審理期間，除證人戴登
      美長期居留美國未作證外，被告其餘姊妹戴惠美、己○○
      及外甥庚○○均曾作證，其中，證人戴惠美於九十一年四
      月十日偵訊時到庭證述：「（問：是否知妳父親生前有買
      股票？）不知道。他自己會處理。」等語明確；證人己○○於九十三年五月二十四日偵訊時證稱：「（問：他指戴
      慶祥生前有否遺言或遺書？）沒有遺書，但生前有交代一
      些話。他說：兄弟姊妹要和好，開刀那一天早上還一再強
      調這點，將所有遺產，包括教會的互助金及銀行存款，其
      中有提到臺中縣霧峰鄉○○路一○一九號租金由丙○○去
      管理。因為其中一間原本是我哥丙○○的」、「我父親交
      代好幾次，在場的人不一定都一樣，但講的內容都一樣」
      等語無訛，證人己○○復於本院九十四年八月十六日審理
      時到庭證述：戴慶祥有交代要將所有遺產包括銀行存款邀
      給丙○○管理等語屬實；證人庚○○於九十四年八月十六
      日本院審理時到庭作證時，則未提到被害人戴慶祥於住院
      期間，是否要求丙○○出賣股票或提領存款之事等語。設
      若被害人戴慶祥欲於生前委託被告賣出股票並領款花費或
      為生前贈與，因此涉及遺產分配，對被告以外之繼承人權
      益影響甚大，則被害人戴慶祥除上開交代其逝世後遺產由
      被告處理外，應會另行提到委由被告賣股票或領取共三百
      八十八萬元存款之事，以免引起爭端，然證人戴惠美、己○○及庚○○於被害人戴慶祥於上開住院期間，雖均至醫
      院陪伴被害人戴慶祥，卻無人聽聞被害人戴慶祥曾有委託
      被告出賣股票之指令或出賣股票款項存入帳戶後提出共三
      百八十八萬元高額現金運用之問題，則被害人戴慶祥是否
      有委託被告出賣如附表所示之股票及提領出賣股票款後撥
      入帳款項內金額，甚屬可疑。
（七）再若被害人戴慶祥委由被告處理之遺產中，包括提領共三
      百八十八萬元一事，為何被告自始至終對於提領共三百八
      十八萬元之事均砌詞否認，此更可證明被告提領共三百八
      十八萬元之行為，並未得到被害人戴慶祥之授權甚明。
（八）綜合上情，被害人戴慶祥僅委由被告處理遺產之事宜，並
      無委託被告於其生前賣出股票並領取股款共三百八十八萬
      元，堪可認定。從而，被告在未得被害人戴慶祥授權之情
      況下，於如附表所示之委託書盜蓋被害人戴慶祥印鑑，擅
      自將如附表所示之股票賣出，並於股票交割後，利用不知
      情之真實姓名年籍均不詳者，分別於八十八年二月八日、
      八十八年二月九日、八十八年二月十日持被害人戴慶祥之
      上開存摺及印鑑至彰化商業銀行中山北路分行，在取款憑
      條上分別填寫提款金額為一百萬元、一百四十五萬元、一
      百四十三萬元，盜蓋被害人戴慶祥之印鑑各一枚，交給彰
      化商業銀行中山北路分行之承辦人員以為行使，使彰化商
      業銀行中山北路分行之承辦人員陷於錯誤，以為是被害人
      戴慶祥本人欲提領，而分別如數交付現金之事實，均事證
      明確，洵堪認定。
二、核被告所為，係犯刑法第二百十六條、第二百十條之行使偽
    造私文書罪及同法第三百三十九條第一項之詐欺取財罪。其
    盜用被害人戴慶祥之印鑑章於上開委託書、取款憑條上，應
    為偽造委託書、取款憑條此私文書行為之部分行為；其偽造
    委託書、取款憑條後復持以行使，偽造之低度行為應為行使
    之高度行為所吸收，均不另論罪。被告利用不知情之真實姓
    名年籍均不詳者盜領被害人戴慶祥存款共三百八十八萬元之
    行為，為間接正犯。公訴意旨就被告所犯如附表編號五至十
    二所示之犯行，雖未起訴，惟本院認此部分與檢察官起訴經
    判決有罪部分有連續犯之裁判上一罪關係存在，依審判不可
    分原則，本院自得加以審理。被告先後多次行使偽造私文書
    、詐欺取財罪，均時間緊接，方法相同，各觸犯構成要件相
    同之罪名，均顯係出於概括之犯意為之，為連續犯，均依刑
    法第五十六條之規定以一罪論，並加重其刑。又其所犯連續
    行使偽造私文書及連續詐欺取財二罪間，有方法結果之牽連
    關係，依刑法第五十五條之規定，應從情節較重之連續行使
    偽造私文書罪處斷。爰審酌被告利用被害人戴慶祥委託其處
    理後事之便，盜用印鑑變賣股票後，再持存摺及印鑑詐領所
    得股款之現金共三百八十八萬元，犯後又否認犯行，飾詞狡
    卸，毫無悔意，惡性非輕，惟念其前並無犯罪紀錄之素行，
    有臺灣高等法院被告全國前案紀錄表、刑案資料查註紀錄表
    各一份在卷可參等一切情狀，量處如主文所示之刑。又如附
    表所示委託書及如上所述之取款憑條三紙上之「戴慶祥」印
    文，係被害人戴慶祥所有，非為偽造之印文；而被告偽造之
    委託書及取款憑條，業已分別交由彰化商業銀行證券經紀商
    南臺中分公司、彰化商業銀行中山北路分行，非屬被告所有
    ，均不另為沒收之諭知，併此敘明。
貳、不另為無罪諭知部分：
一、公訴意旨另以：被告另基於意圖為自己不法所有之概括犯意
　　，於八十八年二月二十四日持被害人戴慶祥之上開存摺及印
　  鑑至位於臺北市○○區○○路二一號彰化商業銀行士林分行
    （起訴書誤載為彰化商業銀行總行營業部），在代收票據－
    交換登錄認證單兼查詢表上填寫提款金額為八十七萬二千八
    百元，及在客戶簽章欄盜蓋被害人戴慶祥之印鑑一枚，偽造
    完成後，交給彰化商業銀行中山北路分行之承辦人員辦理以
    為行使，使該行承辦人員陷於錯誤，交付八十七萬二千八百
    元之款項，足以生損害於彰化商業銀行、被害人戴慶祥及告
    訴人戊○○；又被告另於八十八年四月二十六日、八十八年
    九月十五日、八十八年九月十八日、八十九年十月二十一日
    、九十年二月十六日盜賣被害人戴慶祥所有之長谷生活科技
    股份有限公司（下稱長谷公司）股票，於八十八年九月二十
    九日、八十九年七月十一日、八十九年十月二十一日、八十
    九年十二月十五日、九十年一月十二日盜賣被害人戴慶祥所
    有之大成長城企業股份有限公司（下稱大成長城公司）股票
    ，及於不詳時間盜賣天歐企業股份有限公司（下稱天歐公司
    ）股票，因認被告此部分亦涉有刑法第二百十六條、第二百
    十條之行使偽造私文書罪嫌及同法第三百三十九條第一項之
    詐欺取財罪嫌云云。
二、按犯罪事實應依證據認定之，無證據不得認定犯罪事實；又
    不能證明被告犯罪者，應諭知無罪之判決，刑事訴訟法第一
    百五十四條第二項、第三百零一條第一項分別定有明文。次
    按所謂認定犯罪事實之證據，係指足以認定被告確有犯罪行
    為之積極證據而言，該項證據自須適合於被告犯罪事實之認
    定，始得採為斷罪之資料；又事實之認定，應憑證據，如未
    能發現相當確實證據，或證據不足以證明，自不能以推測或
    擬制之方法，以為裁判之基礎；認定犯罪事實所憑之證據，
    無論係直接證據或間接證據，其為訴訟上之證明，須於通常
    一般之人均不致有所懷疑，而得確信其為真實之程度者，始
    得據為有罪之認定，倘其證明尚未達到此一程度，而有合理
    之懷疑存在，復無其他調查途徑可尋，法院即應為無罪之判
    決，最高法院二十九年上字第三一○五號、四十年臺上字第
    八六號、七十六年臺上字第四九八六號判例著有明文。
三、公訴人認被告涉有上開犯行，係以被告坦承自被害人戴慶祥
    所有上開帳戶領取八十七萬二千八百元之自白，告訴人戊○○之指訴，及中國信託商業銀行代理部出具之長谷公司、大
    成長城公司之股東持有股份資料表、臺北市政府九十二年六
    月二十日府建商字第○九二一二○一八○○○函及所附登記
    資料，為其主要依據。訊據被告固坦承其曾於八十八年二月
    二十四日自被害人戴慶祥上開帳戶轉帳八十七萬二千八百元
    至其所有之上開帳戶內等情不諱，並有彰化商業銀行士林分
    行九十二年五月十四日函附代收票據－交換登錄認證單兼查
    詢表一份存卷可憑，惟堅決否認有何行使偽造私文書、詐欺
    取財之犯行，辯稱：因戴惠美無讀高中，戴慶祥生前交代要
    從遺產補償戴惠美五十萬元，且交代後事由其處理，所以其
    提領八十七萬二千八百元，其中五十萬元要給戴惠美，其中
    三十七萬二千八百元用以辦理喪葬事宜猶不足，嗣戴惠美又
    向其借貸五十萬元，故其於八十八年四月二十六日由其配偶
    張麗娜匯款一百萬元給戴惠美；其沒有在上開時間盜賣長谷
    公司、大成長城公司、天歐公司股票等語。經查：
（一）被害人戴慶祥確有交代由被告辦理後事等情，業據證人戴
      惠美、己○○證述明確，已如上述，且案外人戴登美及證
      人戴惠美、己○○於八十八年二月十二日共同出具內容為
      「先父戴慶祥於臨終前曾交代長子丙○○全權處理其後事
      ，其將來所發生的費用，如喪葬費、醫療費、教會的奉獻
      ．．．，等等開銷，可從其遺產、銀行及教會互助金存款
      中領取，但必須先付五十萬給三女作為特別贈與。我等姊
      妹特立此書證明無訛。而且同意丙○○可逕行領取。恐口
      無憑，特立此書為證」之同意書，有同意書一紙在卷可稽
      。又被告確於八十八年四月二十六日由其配偶張麗娜匯款
      一百萬元給戴惠美一節，有臺北銀行無摺收入收款存根一
      份、證人戴惠美出具之借據及收據一份存卷可佐，顯見被
      告辯稱：所領八十七萬二千八百元之其中五十萬元，係依
      其父親生前所囑作為贈與戴惠美所用等語，尚屬可採。又
      被告辦理被害人戴慶祥之喪葬事宜，花費三十六萬零二百
      六十三元，有被告所列之喪葬費用明細表一份、收據八份
      、統一發票五份、餐飲明細估價單一份為證，則被告辯稱
      ：所領八十七萬二千八百元之其中五十萬元，扣除五十萬
      元後，係依其父親生前所囑作為喪葬費用等語，亦堪足信
      。
（二）被害人戴慶祥於彰化商業銀行證券經紀商南臺中分公司所
      開設之帳戶，買賣股票之最後往來日是八十八年二月十日
      一節，有彰化商業銀行證券經紀商南臺中分公司九十四年
      一月二十六日函及所附彰化銀行信託部客戶管理系統客戶
      主檔一份、彰銀信託部證券經紀商分戶帳一覽表一份、證
      券公司客戶餘額資料查詢單一份，及臺灣證券交易所股份
      有限公司九十四年一月二十七日函附特定人買賣所有有價
      證券明細表一份在卷可參，可見於八十八年二月十日以後
      ，該帳戶並無賣出股票之紀錄。而被害人戴慶祥所有之長
      谷公司股票，於八十八年二月十日時，結餘股數為四千二
      百五十股，嗣於八十八年四月二十六日，其中一千七百五
      十股轉記集保專戶，於八十八年九月十五日將剩餘二千五
      百股轉記集保專戶，另於八十八年八月五日盈餘增資配股
      扣稅取得一百股，資本公積增資配股二百五十股，合計為
　　　三百五十股，於八十八年九月十八日轉記集保專戶，於八
　　　十九年五月十五日集保轉帳過戶取得二千八百五十股，嗣
      於八十九年十月二十一日又將該二千八百五十股轉記集保
      專戶，又於八十九年十月三十日因集保轉帳過戶取得二千
　　　八百五十股，再於九十年二月十六日將該二千八百五十股
      轉記集保專戶；再被害人戴慶祥所有之大成長城公司股票
      ，於八十八年二月十日時，結餘股數為二千二百股，嗣於
      八十八年八月十五日盈餘增資配股扣稅取得六十六股，資
      本公積增資配股四十四股，合計為一百十股，於八十八年
      九月二十九日配股轉記集保專戶，於八十九年五月二十日
      因集保轉帳過戶取得一百十股，嗣於八十九年七月十一日
      又將該一百十股轉記集保專戶，又於八十九年七月十七日
      因集保轉帳過戶取得一百十股，再於八十九年十月二十一
      日將該一百十股轉記集保專戶，復於八十九年十月三十日
      因集保轉帳過戶取得一百十股，於八十九年十一月四日資
      本公積增資配股一百零六股，嗣於八十九年十二月十五日
      將二千二百股轉記集保帳戶，於九十年一月十二日將一百
      零六股之配股轉記集保帳戶等情，有告訴人戴惠美所提出
      之長谷公司、大成長城股東持有股份資料表各一份，及中
      國信託商業銀行股份有限公司九十四年四月十二日函及所
      附大成長城公司股東持有股份資料表一份在卷可證，可見
      被告應無在公訴人所指於八十八年四月二十六日、八十八
      年九月十五日、八十八年九月十八日、八十九年十月二十
      一日、九十年二月十六日盜賣被害人戴慶祥所有之長谷公
      司股票，及於八十八年九月二十九日、八十九年七月十一
      日、八十九年十月二十一日、八十九年十二月十五日、九
      十年一月十二日盜賣被害人戴慶祥所有之大成長城公司之
      犯行甚明。
（三）依卷附之臺北市政府九十二年六月二十日府建商字第○九
      二一二○一八○○○函附天歐公司歷年股東名簿五份之記
      載，可知被害人戴慶祥原自七十七年十二月五日起持有天
      歐公司四千股，自八十二年九月十七日起持有五千股，於
      八十七年十二月十九日持有二千五百股，然證人乙○○即
      會計師於本院九十四年八月十六日審理時到院證述：股份
      有限公司的股份轉讓，不需要向有關單位登記，只有董、
      監事股份的轉讓才需要辦理變更登記；八十七年十二月間
      ，丙○○口頭告知其父親戴慶祥身體不適，無法繼續擔任
      董事職務，且股份已全部轉讓，所以請其辦理變更登記，
      可能其轉知助理辦理時口誤，所以助理仍在股東名簿上列
      戴慶祥持有股份，惟事實上，送給臺北市政府的資料中，
      董事、監察人的名單已無列戴慶祥名字，事後臺北市政府
      通知辦理補選董、監事，其也補正改選資料再送臺北市政
      府核備准許等語綦詳，並有證人提出之臺北市政府建設局
      八十七年十二月十九日函、八十八年一月十九日函各一份
      為憑，且有被告提出之臺北市政府九十三年六月十七日函
      附天歐公司八十七年十二月二十一日變更申請書、八十七
      年十二月十九日股東臨時會決議錄及董事、監察人名單各
      一份存卷可佐，則由證人乙○○之證詞，被害人戴慶祥於
      生前應已將其在天歐公司之股份全數轉讓，只是漏未辦理
      變更登記而已。從而，公訴人指稱被告在不詳時間盜賣被
      害人戴慶祥於天歐公司之股票云云，洵屬無據。
（四）綜上，依被告坦承自被害人戴慶祥所有上開帳戶領取八十
      七萬二千八百元之自白，告訴人戊○○之指訴，及中國信
      託商業銀行代理部出具之長谷公司、大成長城公司之股東
      持有股份資料表、臺北市政府九十二年六月二十日府建商
      字第○九二一二○一八○○○函及所附登記資料，均無法
      證明被告領取八十七萬二千八百元未經被害人戴慶祥同意
      ，被告自八十八年二月十日以後仍有盜賣長谷公司、大成
      長城公司之股票，及於不詳時間盜賣天歐公司股票之事實
      ，故被告就此部分，應無另犯刑法第二百十六條、第二百
      十條之行使偽造私文書及刑法第三百三十九條第一項之詐
      欺取財罪，此外，復查無其他積極事證足認被告就此部分
　　　有上開公訴人所指之犯行，此部分之犯罪事實即屬不能證
　　　明，然公訴人認此部分與上揭被告經論罪科刑之犯行間有
　　　連續犯之裁判上一罪關係，依法爰不另為被告無罪之諭知
　　  。
據上論斷，應依刑事訴訟法第二百九十九條第一項前段，刑法第
五十六條、第二百十六條、第二百十條、第三百三十九條第一項
、第五十五條，罰金罰鍰提高標準條例第一條前段，判決如主文
。
本案經檢察官謝志明到庭執行職務
中　　華　　民　　國　　94　　年　　9 　　月　　30　　日
                  刑事第一庭    審判長法  官  張智雄
                                      法  官  許惠瑜
                                      法  官  周瑞芬
上正本證明與原本無異。
如不服本判決，應於送達後十日內向本院提出上訴狀（須附繕本
），上訴於臺灣高等法院臺中分院。
                                      書記官  何俞瑩
中　　華　　民　　國　　94　　年    10    月    12    日
附錄本案論罪科刑法條：
刑法第二百十條：
  偽造、變造私文書，足以生損害於公眾或他人者，處五年以下
  有期徒刑。
刑法第二百十六條：
  行使第二百十條至第二百十五條之文書者，依偽造、變造文書
  或登載不實事項或使登載不實事項之規定處斷。
刑法第三百三十九條第一項：
  意圖為自己或第三人不法之所有，以詐術使人將本人或第三人
  之物交付者，處五年以下有期徒刑、拘役或科或併科一千元以
  下罰金。
附表：
 ┌──┬────┬─────┬────┬─────┬─────┬──────┬──────┬────┐
 │編號│股票名稱│委託書日期│成交日期│  股  數  │扣除手續費│交易資料    │卷頁出處    │起訴書標│
 │    │        │（本院卷頁│交割日期│          │、交易稅後│            │            │示盜賣日│
 │    │        │數）      │        │          │所得股款（│            │            │期      │
 │    │        │          │        │          │（新臺幣）│            │            │        │
 ├──┼────┼─────┼────┼─────┼─────┼──────┼──────┼────┤
 │ 一 │臺灣化學│880205    │0205  │四千股    │九萬三千九│彰銀信託部證│93訴1677    │0208  │
 │    │纖維股份│第26頁    │0206  │          │百八十三元│券經紀商分戶│第25頁、　　│        │
 │    │有限公司├─────┼────┼─────┼─────┤帳一覽表    │第113-116頁 │02１０  │
 │    │（下稱臺│880205    │0205  │五萬二千股│一百二十二│臺化公司歷年│92偵續55卷(一)│        │
 │    │化公司）│第26頁    │0206  │          │萬六千九百│股票進出資料│第60頁      │        │
 │    │        │          │        │          │四十七元  │表          │90偵18853第 │        │
 │    │        ├─────┼────┼─────┼─────┤            │122頁       │        │
 │    │        │880205    │0206  │九百零六股│二萬一千五│            │            │        │
 │    │        │第29頁    │0208  │          │百四十元  │            │            │        │
 ├──┼────┼─────┼────┼─────┼─────┼──────┼──────┼────┤
 │ 二 │南亞塑膠│880205    │0205  │二萬九千股│一百十二萬│彰銀信託部證│93訴1677    │0208  │
 │    │工業股份│第26頁    │0206  │          │五千九百九│券經紀商分戶│第25頁、    │        │
 │    │有限公司│          │        │          │十六元    │帳一覽表    │第117-122頁 │        │
 │    │（下稱南├─────┼────┼─────┼─────┤南亞公司歷年│92偵續55卷(一)│        │
 │    │亞公司）│880205    │0206  │五百零四股│一萬九千九│股票進出資料│第60頁      │880210  │
 │    │        │第28頁    │0208  │          │百七十元  │表          │90偵18853第 │        │
 │    │        │          │        │          │          │            │122頁       │        │
 │    │        │          │        │          │          │            │            │        │
 ├──┼────┼─────┼────┼─────┼─────┼──────┼──────┼────┤
 │ 三 │臺灣塑膠│880205    │0205  │二萬一千股│八十五萬七│彰銀信託部證│93訴1677    │0208  │
 │    │工業股份│第28頁    │0206  │          │千一百九十│券經紀商分戶│第25頁、    │        │
 │    │有限公司│          │        │          │一元      │帳一覽表    │第123-126頁 │        │
 │    │（下稱臺├─────┼────┼─────┼─────┤臺塑公司歷年│92偵續55卷(一)│        │
 │    │塑公司）│880205    │0206  │六百七十九│二萬七千七│股票進出資料│第60頁      │02１０  │
 │    │        │第28頁    │0208  │股        │百零九元  │表          │90偵18853第 │        │
 │    │        │          │        │          │          │            │122頁       │        │
 ├──┼────┼─────┼────┼─────┼─────┼──────┼──────┼────┤
 │ 四 │東雲股份│880205    │0205  │一萬股    │六萬零七百│彰銀信託部證│93訴1677    │不詳    │
 │    │有限公司│第27頁    │0206  │          │三十一元  │券經紀商分戶│第25頁、    │        │
 │    │（下稱東│          │        │          │          │帳一覽表    │第127-130頁 │        │
 │    │雲公司）│          │        │          │          │            │92偵續55卷(一)│        │
 │    │        │          │        │          │          │臺証證券公司│第60頁　　　│        │
 │    │        │          │        │          │          │股務代理作業│90偵18853第 │        │
 │    │        │          │        │          │          │系統查詢    │122頁       │        │
 ├──┼────┼─────┼────┼─────┼─────┼──────┼──────┼────┤
 │ 五 │彰化商業│880205    │0205  │一萬五千股│五十九萬七│彰銀信託部證│93訴1677    │未列    │
 │    │銀行股份│第27頁    │0206  │          │千三百四十│券經紀商分戶│第25頁、    │        │
 │    │有限公司│          │        │          │五元      │帳一覽表    │第127-130頁 │        │
 │    │        │          │        │          │          │            │92偵續55卷(一)│        │
 │    │        │          │        │          │          │            │第60頁　　　│        │
 │    │        │          │        │          │          │            │90偵18853第 │        │
 │    │        │          │        │          │          │            │122頁       │        │
 ├──┼────┼─────┼────┼─────┼─────┼──────┼──────┼────┤
 │ 六 │中構股份│880205    │0205  │五千股    │八萬七千六│彰銀信託部證│93訴1677    │未列    │
 │    │有限公司│第27頁    │0206  │          │百十一元  │券經紀商分戶│第25頁、    │        │
 │    │        │          │        │          │          │帳一覽表    │92偵續55卷(一)│        │
 │    │        │          │        │          │          │            │第60頁　　　│        │
 │    │        │          │        │          │          │            │90偵18853第 │        │
 │    │        │          │        │          │          │            │122頁       │        │
 ├──┼────┼─────┼────┼─────┼─────┼──────┼──────┼────┤
 │ 七 │味全股份│880205    │0206  │一百零三股│一千九百四│彰銀信託部證│93訴1677    │未列    │
 │    │有限公司│第28頁    │0208  │          │十二元    │券經紀商分戶│第25頁、    │        │
 │    │        │          │        │          │          │帳一覽表    │92偵續55卷(一)│        │
 │    │        │          │        │          │          │            │第60頁　　　│        │
 │    │        │          │        │          │          │            │90偵18853第 │        │
 │    │        │          │        │          │          │            │122頁       │        │
 ├──┼────┼─────┼────┼─────┼─────┼──────┼──────┼────┤
 │ 八 │大榮股份│880206    │0206  │二萬五千股│四十萬八千│彰銀信託部證│93訴1677    │未列    │
 │    │有限公司│第30頁    │0208  │          │一百八十六│券經紀商分戶│第25頁、    │        │
 │    │        │          │        │          │元        │帳一覽表    │92偵續55卷(一)│        │
 │    │        │          │        │          │          │            │第60頁　　　│        │
 │    │        │          │        │          │          │            │90偵18853第 │        │
 │    │        │          │        │          │          │            │122頁       │        │
 ├──┼────┼─────┼────┼─────┼─────┼──────┼──────┼────┤
 │ 九 │羅馬股份│880206    │0206  │三萬股    │二十萬六千│彰銀信託部證│93訴1677    │未列    │
 │    │有限公司│第29頁    │0208  │          │零八十五元│券經紀商分戶│第25頁、    │        │
 │    │        │          │        │          │          │帳一覽表    │92偵續55卷(一)│        │
 │    │        │          │        │          │          │            │第60頁　　　│        │
 │    │        │          │        │          │          │            │90偵18853第 │        │
 │    │        │          │        │          │          │            │122頁       │        │
 ├──┼────┼─────┼────┼─────┼─────┼──────┼──────┼────┤
 │ 十 │長谷公司│880206    │880206  │二千股    │一萬五千九│彰銀信託部證│93訴1677    │未列    │
 │    │股票    │第30頁    │880208  │          │百三十元  │券經紀商分戶│第25頁、    │        │
 │    │        ├─────┼────┼─────┼─────┤帳一覽表    │第42頁      │        │
 │    │        │880208    │0209  │三百八十七│三千三百三│            │92偵續55卷(一)│        │
 │    │        │第31頁    │0210  │股        │十六元    │            │第60頁　　　│        │
 │    │        │          │        │          │          │            │90偵18853第 │        │
 │    │        │          │        │          │          │            │122頁       │        │
 ├──┼────┼─────┼────┼─────┼─────┼──────┼──────┼────┤
 │十一│大成長城│880209    │02１０  │二百四十二│二千八百三│彰銀信託部證│93訴1677    │未列    │
 │    │公司股票│第32頁    │02  │股        │十七元    │券經紀商分戶│第25頁、    │        │
 │    │        │          │        │          │          │帳一覽表    │第42頁      │        │
 │    │        │          │        │          │          │            │第133-137頁 │        │
 │    │        │          │        │          │          │大成長城公司│92偵續55卷(一)│        │
 │    │        │          │        │          │          │股東持有股份│第60頁　　　│        │
 │    │        │          │        │          │          │資料表      │90偵18853第 │        │
 │    │        │          │        │          │          │            │122頁       │        │
 ├──┼────┼─────┼────┼─────┼─────┼──────┼──────┼────┤
 │十二│高興昌股│880209    │0210  │六百二十三│八千零七十│彰銀信託部證│93訴1677    │未列    │
 │    │份有限公│第32頁    │0211  │股        │二元      │券經紀商分戶│第25頁、    │        │
 │    │司      │          │        │          │          │帳一覽表    │92偵續55卷(一)│        │
 │    │        │          │        │          │          │            │第60頁　　　│        │
 │    │        │          │        │          │          │            │90偵18853第 │        │
 │    │        │          │        │          │          │            │122頁       │        │
 └──┴────┴─────┴────┴─────┴─────┴──────┴──────┴────┘
